臺灣板橋地方法院刑事判決　　　　　　 96年度交訴緝字第4號
公　訴　人　臺灣板橋地方法院檢察署檢察官
被　　　告　乙○○
上列被告因公共危險等案件，經檢察官提起公訴（95年度偵字第
14971 號），被告於本院準備程序進行中，就被訴犯罪事實為有
罪之陳述，本院告知簡式審判程序之旨，並聽取其與公訴人之意
見後，經合議庭裁定由受命法官獨任進行簡式審判程序審理後，
判決如下：
    主  文
乙○○從事業務之人，因業務上之過失傷害人，處有期徒刑肆月
，減為有期徒刑貳月，如易科罰金，以銀元參佰元折算壹日；又
駕駛動力交通工具肇事，致人受傷而逃逸，處有期徒刑拾月，減
為有期徒刑伍月，如易科罰金，以銀元參佰元折算壹日。應執行
有期徒刑陸月，如易科罰金，以銀元參佰元折算壹日。
    事  實
一、乙○○為總合防水工程有限公司（下稱總合公司，起訴書誤
    載為總合防水有限公司）員工，駕駛汽車為其附隨業務，係
    從事業務之人，惟其並無汽車駕駛執照，卻於民國95年4 月
    5 日上午11時許，駕駛總合公司所有之車牌號碼3281－GT
    號自小貨車欲自總合公司載運工具返回工地，沿臺北縣鶯歌
    鎮○○○街往鳳吉四街方向行駛（起訴書誤載為行使），行
    經該福隆二街與鶯桃路2 段交岔路口時，本應注意汽車行駛
    時，支線道車應禮讓幹線道車先行，且駕駛人應注意車前狀
    況，並隨時採取必要之安全措施，而依當時天候晴、視線良
    好、無障礙物等情況並無不能注意情事，竟疏未注意，而駕
    駛該小貨車穿越該交岔路口，適由丙○○所駕駛車牌號碼J8
    F －098 號重型機車並搭載乘客即丙○○之母親甲○○沿鶯
    桃路2 段往鶯歌方向行經該交岔路口，致該小貨車左側車頭
    撞擊到該機車右側車身，使丙○○、甲○○人車倒地，並使
    甲○○受右踝關節嚴重壓碎傷併開放性脫臼和外髁骨折（傷
    口約12×3 ×5 公分）合併皮膚壞死等傷害；詎乙○○於肇
    事後，其明知其駕車與人發生擦撞肇事，致人受傷，雖停車
    查看，卻未報警或將已受傷之甲○○送醫救治，亦未留下該
    小貨車車號、其姓名年籍、聯絡住址或電話等相關資料予丙○○或甲○○，猶另行起意，隨即駕車逃離現場而逃逸；嗣
    經丙○○（起訴書誤載為目擊者蕭姝霈）記下該貨車車牌號
    碼而報警處理，為警循線查獲，始查悉上情。
二、案經丙○○、甲○○訴由臺北縣政府警察局三峽分局報請臺
    灣板橋地方法院檢察署檢察官偵查起訴。
    理  由
壹、程序方面：本件被告乙○○所犯係死刑、無期徒刑、最輕本
    刑3 年以上有期徒刑以外之罪，其於準備程序就前揭被訴事
    實為有罪之陳述，經法官告知簡式審判程序之旨，並聽取其
    與公訴人之意見後，本院認無不得或不宜改依簡式審判程序
    進行之處，爰依刑事訴訟法第273 條之1 第1 項、第284 條
    之1 之規定，由本院合議庭裁定本件由受命法官獨任進行簡
    式審判程序，合先敘明。
貳、實體方面：
一、上開事實，業據被告於偵訊及本院訊問時坦承不諱，並核與
    告訴人甲○○於警詢及偵訊時指訴、證人丙○○於警詢時證
    述之情節相符，並有現場圖、臺北縣政府警察局三峽分局A3
    類道路交通事故調查報告表、道路交通事故現場圖、行照、
    車籍作業系統- 查詢認可資料各1 紙、診斷證明書2 紙、告
    訴人受傷照片、現場照片及車損照片共16張在卷可稽，是被
    告前開自白核與事實相符，堪以採信。故本件事證已臻明確
    ，被告犯行堪以認定，應予依法論科。
二、論罪科刑部分：
(一)、法律修正後之適用：被告行為後，刑法於94年2 月2 日修正
    公布，並自95年7 月1 日施行，且刑法施行法於95年6 月14
    日增訂該法第1 條之1 規定，並同自95年7 月1 日施行。另
    按同於95年7 月1 日修正施行之刑法第2 條規定，乃關於新
    舊法比較適用之準據法，其本身無關行為可罰性要件之變更
    ，故上開法律修正施行後，如有涉及比較新舊法之問題，即
    應逕依修正後刑法第二條第一項規定，為「從舊從輕」之比
    較。再法律變更之比較適用，比較時應就罪刑有關之共犯、
    未遂犯、想像競合犯、牽連犯、連續犯、結合犯、以及累犯
    加重、自首減輕暨其他法定加減（如身分加減）與加減例等
    一切情形，綜其全部罪刑之結果而為比較；且就比較之結果
    ，須為整體之適用，不能割裂分別適用各該有利於行為人之
    法律（最高法院95年度第8 次刑事庭會議決議意旨參照）。
    經查：
１、修正後刑法第33條第5 款規定，罰金刑為新臺幣1 千元以上
    ，以百元計算，修正前罰金刑為銀元1 元即新臺幣3 元以上
    。是以修正前之規定較有利於被告。
２、又刑法第41條第1 項前段有關易科罰金折算標準之規定，新
    修正為：「犯最重本刑為5 年以下有期徒刑以下之刑之罪，
    而受6 個月以下有期徒刑或拘役之宣告者，得以新臺幣1千
    元、2 千元或3 千元折算1 日，易科罰金。」，而依修正前
    同條項規定：「得以1 元以上3 元以下折算1 日，易科罰金
    」，及修正前罰金罰鍰提高標準條例第2 條（現已刪除）規
    定，就其原定數額提高為1 百倍折算1 日，則係以銀元1百
    元、2 百元、3 百元折算1 日，經折算為新臺幣幣值後，以
    新臺幣3 百元、6 百元、9 百元折算1 日。是比較修正前後
    之易科罰金折算標準，自以行為時即修正前之規定，較有利
    於被告。
３、刑法第51條有關定應執行刑之規定，修正前規定：「數罪併
    罰，分別宣告其罪之刑，依左列各款定其應執行者：」其中
    第5 款規定：「宣告多數有期徒刑者，於各刑中之最長期以
    上，各刑合併之刑期以下，定其刑期。但不得逾20年。」，
    修正後規定：「宣告多數有期徒刑者，於各刑中之最長期以
    上，各刑合併之刑期以下，定其刑期。但不得逾30年。」，
４、綜上，修正前之刑法第33條第5 款、第41條、第51條等均較
    有利於被告，故依上開最高法院決議意旨，上開條文應一併
    適用行為時即修正前之規定。
(二)、論罪部分：
１、查被告以駕駛車輛為業，為從事業務之人，業據被告供承在
    卷，故核被告所為，係犯刑法第284 條第2 項前段之過失傷
    害罪及同法第185 條之4 之肇事逃逸罪。
２、又按汽車駕駛人，無駕駛執照駕車，因而致人受傷，依法應
    負刑事責任者，加重其刑至二分之一，道路交通管理處罰條
    例第86條第1 項定有明文。經查被告無汽車駕駛執照乙節，
    業據被告供承在卷，並有證號查詢汽車駕駛人資料及臺北縣
    政府警察局舉發違反道路交通管理事件通知單各1 紙在卷可
    證，是就被告所犯過失傷害罪部分，應依道路交通管理處罰
    條例第86條第1項之規定，加重其刑。
３、再被告所犯上開二罪，犯意各別，行為互殊，應予分論併罰
    。
(三)、科刑部分：
    爰審酌被告過失程度之輕重，及本件犯罪手段、所生危害及
    被告犯罪後尚未與被害人達成和解，賠償被害人所受之損害
    等一切情狀，分別量處如主文所示之刑，以示懲儆。
(四)、減刑部分：
    查被告本件過失傷害及肇事逃逸之犯罪時間均為96年4 月24
    日以前，合於中華民國96年罪犯減刑條例第2條 第1 項第3
    款之減刑條件，各應減其宣告刑二分之一，及依同條例第9
    條之規定，各予諭知易科罰金之折算標準，且就該減刑後宣
    告刑，依同條例第10條第1 項之規定，定應執行之刑，併予
    諭知易科罰金之折算標準，如主文所示。
據上論斷，應依刑事訴訟法第273 條之1 第1 項、第299 條第1
項前段，道路交通管理處罰條例第86條第1 項、刑法第2 條第1
項、第284 條第2 項、第185 條4 、（修正前）第51條第5 款、
（修正前）第41條第1 項前段，罰金罰鍰提高標準條例第1 條前
段、（修正前）第2 條，中華民國96年罪犯減刑條例第2 條第1
項第3 款、第7 條、第9 條、第10條第1 項，判決如主文。
本案經檢察官彭聖斐到庭執行職務。
中　　華　　民　　國　　96　　年　　9 　　月　　7 　　日
                        交通法庭    法　官  饒金鳳
以上正本證明與原本無異。
如不服本判決應於送達後10日內向本院提出上訴狀。
                                    書記官  王春森
中　　華　　民　　國　　96　　年　　9 　　月　　7 　　日
附錄本案論罪科刑法條全文：
中華民國刑法第284條第2項：
從事業務之人，因業務上之過失傷害人者，處 1 年以下有期徒刑
、拘役或1 千元以下罰金，致重傷者，處3 年以下有期徒刑、拘
役或2 千元以下罰金。
中華民國刑法第185條之4：
駕駛動力交通工具肇事，致人死傷而逃逸者，處 6 月以上 5 年
以下有期徒刑。
